臺灣高等法院臺中分院刑事判決
110年度上訴字第1912號
上  訴  人  
即  被  告  張榮清




上列上訴人因妨害公務等案件，不服臺灣臺中地方法院109年度
訴字第2657號中華民國110年8月18日第一審判決（起訴案號：臺
灣臺中地方檢察署109年度偵字第19912號），提起上訴，本院判
決如下：
    主  文
原判決撤銷。
乙○○犯損壞公務員職務上委託掌管之物品罪，累犯，處有期徒刑
陸月，如易科罰金，以新臺幣壹仟元折算壹日。
    事  實
一、乙○○於民國109年6月30日17時33分許，駕駛車牌號碼000-00
    00號自用小客車（下稱小客車）搭載邱媖珮，行經臺中市豐
    原區豐勢路2 段（下稱豐勢路2段）與朴子街交岔口處時，
    與臺中市政府警察局豐原分局翁子派出所編號502 號巡邏車
    （下稱警車）會車，因形跡可疑引起警車內之員警甲○○、丙○○注意，而對之攔檢盤查，乙○○則駕駛小客車停車於豐勢路
    2 段（即省道臺3線）路旁，甲○○、丙○○分別站立於該小客
    車左前車門旁、後方等位置，向乙○○索取身分證及行車資料
    ，並請乙○○下車配合檢查。乙○○見甲○○、丙○○身著警用制服
    並配有警徽、駕駛警車，明知甲○○、丙○○均為依法執行勤務
    之公務員，若此時逕駕車自路旁駛入豐勢路2 段車道，將造
    成公務員甲○○、丙○○受傷或因閃躲而妨害其二人警察職務之
    進行，並撞及警車毀損，及妨害該路段人車之公眾往來安全
    。惟乙○○為逃避員警查緝，仍基於對公務員施強暴、毀損公
    務員職務上掌管物品及妨害公眾往來安全等故意，趁隙駕駛
    該小客車自停駛之道路旁往左前方疾駛，幸甲○○、丙○○見狀
    閃避始未成傷；適有張豐偉駕駛車牌號碼000-0000號營業用
    大客車（下稱大客車）行經該處，而遭乙○○駕駛之小客車自
    道路右側路旁疾駛進入車道時，小客車之車頭左側撞及該大
    客車之右後側輪胎附近車身，使該處車體板金毀損，足生損
    害於張豐偉（乙○○所犯毀損部分，業經原審判決不另為公訴
    不受理確定）；乙○○駕車撞及該大客車後仍繼續前駛，該小
    客車右側車頭再撞及警車而致該警車左後車身及防撞樑（保
    險桿）受損，而毀損公務員職務上掌管之警車車體物品，乙○○未停車仍向前疾駛，而以此方法致生該道路人車往來之公
    共危險。嗣因該小客車前防撞樑整塊脫落造成巨大聲響，使
    乙○○誤認該小客車已拋錨而停車於豐勢路2 段1120號前方道
    路旁，乙○○下車徒步逃離現場，躲藏在豐勢路2 段1126巷內
    ，為到場員警逮捕。分別在乙○○身上、躲藏處及該小客車車
    內、停車位置等處扣得附表所示之物（均為另案扣押）。
二、案經臺中市政府警察局豐原分局報告臺灣臺中地方檢察署檢
    察官偵查起訴。
    理  由
一、程序方面：
(一)本院審理範圍：
    刑事訴訟法第348條於110年6月16日修正公布、同年月18日
    施行，修正後該條規定「上訴得對於判決之一部為之。對於
    判決之一部上訴者，其有關係之部分，視為亦已上訴。但有
    關係之部分為無罪、免訴或不受理者，不在此限。上訴得明
    示僅就判決之刑、沒收或保安處分一部為之。」且依其立法
    理由：「本項但書所稱『無罪、免訴或不受理者』，並不以在
    主文內諭知者為限，即第一審判決就有關係之部分於理由內
    說明不另為無罪、免訴或不受理之諭知者，亦屬之」。另同
    日修正公布、施行之刑事訴訟法施行法第7條之13前段規定
    ：「中華民國110年5月31日修正通過之刑事訴訟法施行前，
    已繫屬於各級法院之案件，於施行後仍適用修正前刑事訴訟
    法第348條規定」。上述「已繫屬於各級法院」之文義，應
    解釋為：應否適用新法規定以決定當事人上訴之範圍，應以
    該案件在新法修正施行前是否已經繫屬於各上訴審法院（即
    第二審、第三審法院）而定。倘新法修正施行時，第一審尚
    未判決或已判決尚未因提起上訴而繫屬於第二審法院，則其
    上訴範圍之認定，應依程序從新原則適用新法之規定。反之
    ，若新法修正施行前，案件已經上訴移審第二審或第三審法
    院繫屬中，基於保障當事人期待利益（信賴保護）、正當防
    禦權以及程序一貫性原則，自仍應適用舊程序法之規定終結
    之。本案係於上開規定修正施行後之110年10月29日始繫屬
    於本院，有臺灣臺中地方法院110年10月28日中院平刑壯109
    訴2657字第1100072235號函上之本院收文戳章（見本院卷第
    3頁）附卷可考，上訴之效力及其範圍，應依修正後刑事訴
    訟法第348條規定判斷。而本案檢察官並未提起上訴，上訴
    人即被告乙○○（下稱被告）僅就原判決有罪部分提起上訴（
    見本院卷第5至7、15至21頁），是原判決關於不另為不受理
    諭知部分（即被告所犯刑法第354條毀損罪部分），已經確
    定，不在本院審理範圍內，本院審理範圍僅限於原判決關於
    被告有罪部分，先予說明。
（二）證據能力：
   1、本判決下述所引用被告以外之人於審判外之陳述，檢察官
      、被告乙○○於本院準備程序同意作為證據，審理時對於該
      等證據能力均不爭執，且迄於言詞辯論終結前亦未聲明異
      議，本院審酌上開證據資料作成時之情況，尚無違法不當
      及證明力明顯過低之瑕疵，認為以之作為證據應屬適當，
      依刑事訴訟法第159 條之5 規定，均有證據能力。
   2、本判決下述所引用之非供述證據，與本案均具有關聯性，
      且均係依法定程序合法取得，而查無依法應排除其證據能
      力之情形，復經本院依法踐行證據調查程序，自均得作為
      本院認事用法之依據。
二、本案犯罪事實，業據被告乙○○於警詢、偵查、原審及本院審
    理時均坦白承認，且經證人張豐偉於警詢（見偵卷第247-24
    9頁)，及證人邱媖珮於偵查（見偵卷第212頁)陳證明確，
　　並有109 年6 月30日員警甲○○、丙○○職務報告書、現場照片
    、行車記錄器畫面截圖、扣案物品照片、車損照片、查獲現
    場示意圖、大客車行進現場圖、大客車車輛詳細資料報表、
    警車之汽車檢修項目價格表、GOOGLE地圖資料等件在卷可證
    （見偵卷第77頁、第131-165 頁、第241 、255、 305 頁；
    原審卷第67、71頁），足徵被告自白與事實相符，堪以信採
    。本案事證明確，被告犯行足可認定，應予依法論科。
三、論罪科刑
（一）刑法第135條第1項之規定，於被告乙○○上述行為後，於11
      0 年1 月20日修正公布，並於同年月22日生效。修正前刑
      法第135 條第1 項原規定：「對於公務員依法執行職務時
      ，施強暴脅迫者，處3 年以下有期徒刑、拘役或9000元以
      下罰金。」修正後則規定：「對於公務員依法執行職務時
      ，施強暴脅迫者，處3 年以下有期徒刑、拘役或30萬元以
      下罰金。」經依刑法第2條第1項規定比較新舊法，修正後
      刑法第135 條第1 項之法定刑度已較修正前提高，故修正
      後之規定並無較有利於被告之情形，應適用行為時即修正
      前刑法第135 條第1 項之規定處斷。
（二）刑法第138 條之損壞公務員職務上掌管之物品罪，祇要對
      於公務員職務上所掌管之物品，有毀棄、損壞、隱匿或致
      令不堪用之任一行為，罪即成立，不以兼具為限，而組成
      車輛之任一零件與配備，均具有其特定之功能性，如遭破
      壞，自足減損各該零件之功能及作用，並造成修復或更換
      零件之財物損失，均足成立損壞公務員職務上掌管之物品
      罪（最高法院88年度台上字第3742號判決意旨參照）。本
      案警車係員警執行巡邏勤務、跟監、追緝或解送人犯等公
      務所駕駛之偵防車輛，自屬公務員基於職務關係掌管之物
      品。而被告駕駛小客車撞及警車左後車身，致該警車之左
      後車身及保險桿（防撞樑）均有受損（見偵卷第165 頁之
      車損照片及原審卷第67頁之汽車檢修項目價格表），自已
      達損壞之程度甚明。
（三）刑法第185條第1項「以他法致生往來之危險」，其中「他
      法」，乃係指除損壞、壅塞以外，凡足以妨害公眾往來通
      行之方法，皆屬之（最高法院104年度台上字第144號刑事
      判決意旨參照）。本案被告明知豐勢路2段（省道臺3線）
      為往來豐原與東勢之道路，於案發當時之下班時間車流量
      較大（見原審卷第347 頁之被告供述），竟因所駕駛之自
      小客車內攜有如附表所示毒品等物，為逃避員警查緝，而
      罔顧案發當時正值平日下班時分，該路段人車往來頻繁，
      竟駕駛小客車急速駛入道路，甚而撞及行經該處之該大客
      車及警車受損，被告此般駕駛行為雖未壅塞道路，但客觀
      上足以導致所駕車輛失控，進而撞及往來之其他車輛及用
      路人，致生往來之公共危險，依據上述說明，應構成刑法
      第185 條第1 項以他法致生往來之危險，公訴意旨固認被
      告所為係犯「在陸地高速駕駛」之他法，惟參以被告駕駛
      小客車自路旁駛入道路時間非長、距離非遠(見原審卷第7
      1頁之地圖資料)，且卷內證據亦無證據證明被告當時行駛
      速度已逾速限規定，尚無從認定被告確有高速駕駛之行為
      ，然被告所為確屬「以他法致生往來之危險」，業如上述
      ，且與起訴罪名並無不同，並無變更起訴法條之適用。
（四）本案被告行為，構成修正前刑法第135 條第1 項之妨害公
      務執行罪、刑法第138 條之損壞公務員職務上掌管之物品
      罪及刑法第185 條第1 項之妨害公眾往來安全罪。又妨害
      公務執行罪之被害法益為國家，並非公務員個人，故被告
      雖於案發時、地，同時施暴於警員甲○○、丙○○而妨害其等
      依法執行公務，所侵害者仍為同一之國家法益，僅成立單
      純一罪。另被告駕駛上述小客車急速駛入道路，因而撞及
      行經該處之該大客車及警車受損之一行為，同時觸犯上開
      3 罪名，為想像競合犯，依刑法第55條規定，應從一重之
      刑法第138 條損壞公務員職務上掌管之物品罪處斷，檢察
      官起訴主張論以刑法第185條第1項妨害公眾往來安全罪，
      尚有未合（如下述之撤銷原判決理由）。
（五）被告前因違反毒品危害防制條例案件，經法院定應執行有
      期徒刑5 年11月，入監執行後於106年4 月7 日縮短刑期
      假釋出監，嗣經撤銷假釋，於107 年2 月2 日入監執行殘
      刑，於109 年4 月18日縮短刑期執畢出監，有臺灣高等法
      院被告前案紀錄表在卷可參（見本院卷第50頁），被告於
      執行完畢後5 年內故意再犯本案有期徒刑以上之罪，審酌
      前案與本案罪質固非相仿，然被告於前案執行完畢後2 月
      餘日即再犯本案，足見被告未因前案徒刑之執行而有所警
      惕，對於刑罰之反應力薄弱，而有其特別惡性，故被告依
      累犯規定加重其刑，並不致有被告所受的刑罰超過其所應
      負擔罪責的情形，爰依刑法第47條第1 項規定，加重其刑
      。
（六）被告雖以其犯後坦承犯行之態度良好，且有一未成年子女
      須扶養，請求依刑法第59條規定減輕其刑等語（見本院卷
      第19頁）。惟按刑法第59條規定犯罪情狀顯可憫恕者，得
      酌量減輕其刑，固為法院依法得自由裁量之事項，然非漫
      無限制，必須犯罪另有特殊之原因與環境，在客觀上足以
      引起一般同情，認為即予宣告法定最低度刑期尤嫌過重者
      ，始有其適用。參酌被告於上述時、地，竟為逃避員警查
      緝，不顧站立於警車旁之執行職務員警甲○○、丙○○及公眾
      往來之安全，逕將所駕車輛疾駛入車道內，因而撞及警車
      受損及妨害公眾往來安全之犯罪情節，確有非難之處，要
      無何情輕法重之情，亦難認其於犯本案時有何特殊之原因
      或環境，在客觀上足以引起一般同情，而有情堪憫恕之處
      。至於被告犯後坦承犯行之態度良好，且有一未成年子女
      須扶養等情，已為本院量刑時所審酌，尚難以此即認其犯
      罪情狀可憫恕，故被告主張依刑法第59條酌減其刑，核屬
      無據。
四、原審以被告乙○○上述犯罪事證明確，予以論罪科刑，固非無
    見，然被告上述行為，係屬同時觸犯上述3 罪名之想像競合
    犯，其中損壞公務員職務上掌管物品罪之法定刑為「5年以
    下有期徒刑」，而妨害公眾往來安全罪之法定刑為「5年以
    下有期徒刑、拘役或1萬5千元以下罰金」，依刑法第35條第
    3項第1款規定，上述2罪之最重主刑相同，以無選科之主刑
    （即5年以下有期徒刑）者為重，則應從一重之損壞公務員
    職務上掌管物品罪處斷，原判決論以妨害公眾往來安全罪，
    自有未洽。被告上訴指摘原判決量刑不當，請求從輕量刑等
    語，雖無理由（按原審已就被告犯罪情節、犯後態度及其犯
    行所造成之損害等情，於量刑時審酌上開情狀，及考量刑法
    第57條所列各款事項，量處有期徒刑6月，如易科罰金，以
    新臺幣1仟元折算1日，符合罰當其罪之原則，核與比例原則
    相符，並無輕重失衡之情），惟原判決既有上述可議之處，
    自屬無可維持，應由本院將原判決予以撤銷改判。
五、爰以行為人責任為基礎，審酌被告乙○○於上述時、地，竟為
    逃避員警查緝，不顧站立於警車旁之執行職務員警甲○○、丙○○及公眾往來之安全，逕將所駕車輛疾駛入車道內，因而妨
    害公務執行，並撞及警車受損及妨害公眾往來安全，惟幸未
    造成人員之傷亡，並與員警甲○○、丙○○達成和解，賠償警車
    之維修費用，有原審刑事被害人（告訴人）意見表、付款收
    據、汽車檢修項目價格表等件在卷可參（見原審卷61-67頁
    ），被告犯後始終坦認犯行之態度尚佳，兼衡被告自陳國中
    畢業之智識程度、先前擔任餐廳臨時工，有一未成年子女需
    扶養，家境小康之經濟狀況（見本卷第95頁）等一切情狀，
    量處如主文第2項所示之刑，並諭知易科罰金之折算標準。
    至於扣案如附表所示之物，固為被告所有，然無證據證明與
    本案有何關連，自無從於本案被告罪刑項下諭知沒收。
據上論結，應依刑事訴訟法第369條第1項前段、第364條、第299
條第1項前段，判決如主文。
本案經檢察官陳佞如提起公訴，檢察官丁○○到庭執行職務。
中　　華　　民　　國　　110 　年　　12　　月　　29　　日
        　刑事第十一庭    審判長法　官  張  意  聰
　　　　　　　　　　　　　　    法　官  陳  慧  珊
　　　　　　　　　　　　　　　  法　官  田  德  煙
以上正本證明與原本無異。     
如不服本判決應於收受送達後20日內向本院提出上訴書狀，其未
敘述上訴理由者，並得於提起上訴後20日內向本院補提理由書（
均須按他造當事人之人數附繕本）「切勿逕送上級法院」。因疫
情而遲誤不變期間，得向法院聲請回復原狀。

                                書記官  陳  妙  瑋
　　　　　　　　　　　　　　　　
中　　華　　民　　國　　110 　年　　12　　月　　29　　日
附錄論罪科刑法條
刑法第135 條（修正前）
對於公務員依法執行職務時，施強暴脅迫者，處三年以下有期徒
刑、拘役或九千元以下罰金。
意圖使公務員執行一定之職務或妨害其依法執行一定之職務或使
公務員辭職，而施強暴脅迫者，亦同。
犯前二項之罪，因而致公務員於死者，處無期徒刑或七年以上有
期徒刑；致重傷者，處三年以上十年以下有期徒刑。
刑法第138 條
毀棄、損壞或隱匿公務員職務上掌管或委託第三人掌管之文書、
圖畫、物品，或致令不堪用者，處五年以下有期徒刑。
刑法第185 條
損壞或壅塞陸路、水路、橋樑或其他公眾往來之設備或以他法致
生往來之危險者，處五年以下有期徒刑、拘役或一萬五千元以下
罰金。
因而致人於死者，處無期徒刑或七年以上有期徒刑；致重傷者，
處三年以上十年以下有期徒刑。
第一項之未遂犯罰之。下有期徒刑。第一項之未遂犯罰之。

附表
編號 品項與數量 1 甲基安非他命5包 2 海洛因5包 3 吸食器2組 4 電子磅秤2台 5 葡萄糖12包 6 夾鏈袋4包